台灣高等法院刑事裁定　　　　　　　　　　　　　九十一年度聲再更(一)字第一號
　　再審聲請人
　　即受判決人　甲○○
右列聲請人因盜匪案件，對於最高法院九十年度台上字第二三三九號，中華民國九十
年四月十九日確定判決（本院八十九年度上更（一）字第五一四號，臺灣台北地方法
院八十八年度訴字第五九七號，臺灣台北地方法院檢察署八十八年度偵字第四二一二
號），聲請再審，本院裁定如左：
    主  文
再審之聲請駁回。
    理  由
一、聲請意旨略稱：按犯罪事實應依證據認定之，無證據不得推定其犯罪事實，然第
    一審、原審均僅參酌警訊及偵審中筆錄而不查，更以審酌被告全國前案前科紀錄
    ，採為斷罪之資料，認被告所供辯詞均足徵係臨訟卸責之詞，實有違刑事訴訟法
    第三百七十九條第十項規定：依本法應於審判期日調查之證據而未予調查者，即
    認定被告所有犯行，實有欠正義公允，更難令人信服。
    （一）被告所受之傷係遭刑求所致，絕非告訴人及警方所稱因車禍受傷，醫藥費
          是警方先付的，被告於偵查庭應訊時，始知應償還新台幣二十餘萬元之醫
          藥費給國家，如係車禍受傷，警方必會通知家人前來支付醫藥費。被告於
          案發當時，即受警方重擊昏迷不醒，送往台大醫院急診治療，頭部縫五十
          多針、下顎縫十多針、左手臂縫十多針，醫藥費用三十多萬元，是警方先
          支付的，目前尚欠國家未曾償還，右下牙床下陷、牙齒被拔掉三顆，以擔
          架移送台北地方法院檢察署，用輪椅推出庭應訊，後移往台北看守所辦理
          入所手續，至此連續三天均處於昏迷狀態，又如何能製作警訊筆錄，此有
          台大醫院診斷書在卷可憑。
    （二）於檢察官偵查中係供稱對於范仁清之誤會，深覺內疚，絕無供承持刀刺蔡
          忠豐二、三次及盜匪之事實，僅供陳攜帶短滅火槍，其餘長滅火槍、尖刀
          、手機、陳藝夫身分證等物係警方取於被告身上鑰匙至被告住處搜索查扣
          所得，竟以此誣指為案發當時，當場於被告身上查獲，被告預藏供犯罪使
          用，以此構陷方式製造現行犯，非正義手段，執法者執法界限，遊走法律
          邊緣。
    （三）被告於八十八年四月三十日，被借提查殺人案資料，警方打電話要家妹前
          來開門，而家妹不克前來，指派一位售屋小姐前來開門，發現屋內非常凌
          亂，曾被搜索過，未曾整理（因只有被告有鑰匙）且家妹並無被告住處鑰
          匙，至此，方知是警方取於被告身上之鑰匙，交付管區警員黃志成轉交家
          妹取回，此有管區警員可為證明。
    （四）被告因案發當時頸部受重擊而昏迷，又案發至今三年餘，更於九十年十一
          月十五日左右，病發至今三月餘，經監所主管協助幫忙於九十一年一月二
          十五日、三十日兩度前往台東馬偕醫院外科經核磁共震診斷查出病因，頸
          部確曾受重擊，頸部脊椎第二節脊椎骨有二處凹陷裂痕，必須開刀治療，
          方可痊癒，導致手腳麻痺沒有知覺，生活更完全無法自理，均需請人幫忙
          處理方能完成，十分之肌力如今僅剩二至三分，被告原為健康正常之人，
          因本案導致今日病痛纏身，更不知如何適從，懇請明察。
    惟原事實審歷審法官不察，竟以警方偽造、變造誣指為案發當時自被告身上起出
    之長滅火槍、尖刀、警棍、手機二支、陳藝夫身分證等為斷罪之基礎，難謂公允
    妥洽，顯與刑事訴訟法第三百七十九條第一項第十款有違，爰依刑事訴訟法第四
    百二十條第一項第六款規定聲請再審等語。
二、按以有刑事訴訟法第四百二十條第一項所列各款情形之一，為受判決人之利益聲
    請再審者，必須對於實體上有罪之確定判決，始得為之﹔至於程序上之判決，因
    不涉實體之認定，要無對之聲請再審之餘地。本件聲請人於再審書狀內表示對於
    最高法院九十年度台上字第二三三九號刑事確定判決聲請再審﹔惟查聲請人係經
    本院八十九年度上更（一）字第五一四號刑事判決判處罪刑提起上訴後，經最高
    法院九十年度台上字第二三三九號判決以聲請人之上訴違背法律上之程式，而駁
    回其上訴，則最高法院之前開判決僅為程序上判決，並非實體上之有罪判決，揆
    諸前揭說明，自不得以之作為聲請再審之對象﹔本件聲請人對前開程序判決聲請
    再審，其聲請再審之程序自屬違背規定，應予駁回，合先敘明。
三、按刑事訴訟法第四百二十條第一項第六款所謂發現確實之新證據，係指當時已經
    存在，而於判決前未經發現，不及調查審酌，至其後始行發現者，且該新證據，
    固非以絕對不需經過調查程序為條件，然必就新證據之本身形式上觀察，顯然認
    為足以動搖原確定判決，而為受判決人有利之判決者而言（參照最高法院二十八
    年抗字第八號判例、四十年台抗字第二號判例）。查聲請人意圖為自己不法之所
    有，於八十八年二月七日凌晨四時十五許，在台北縣汐止鎮○○○路與中興路口
    攔搭范仁清所駕駛車牌Ｔ９─三三一號之營業小客車，佯裝欲搭往台北縣新莊市
    ，行經台北市內湖區○○○○道路堤頂交流道上坡處往南方向時，甲○○先命范
    仁清停車，隨即取出預藏之瓦斯噴霧器一支由其所坐之右後座自右面噴射前座范
    仁清之右臉部，致使范仁清不能抗拒而強取范仁清之行車執照及駕駛執照各一張
    ，得手後，右手並舉起尖刀逼近范仁清右臉頰喝令其下車，復恐范仁清有所妄動
    ，續以隨身所攜帶之另一支瓦斯噴霧器指向范仁清，以此強暴、脅迫之方式致使
    范仁清不能抗拒下車離去，而劫取其營業小客車（包括置於車內之行動電話一具
    、無鉛汽油油票七十張、新台幣五千元等物）逃逸。再於同日清晨五時許，甲○
    ○駕駛上開營業小客車暫停在台北市○○○路與龍江路交岔附近，因蔡忠豐駕駛
    車號Ｂ５─八八一號營業小客車收聽警察廣播電台廣播獲悉車牌Ｔ９─三三一號
    營業小客車遭歹徒強劫，於行經上開路口發現該車，即奮勇上前質問甲○○，並
    欲將甲○○拉下車予以逮捕，甲○○為脫免逮捕，遂基於普通傷害之意思，持先
    前強劫所用之同一把尖刀揮刺蔡忠豐胸部、肩膀，使蔡忠豐受有胸壁撕裂傷及左
    臂撕裂傷併肌皮神經斷裂併肱肌斷裂之傷害，甲○○即趁機駕車逃脫，蔡忠豐及
    適時在現場之車號Ｂ５─四一二號之營業小客車司機林家平亦駕車追躡不捨，甲
    ○○逃至台北市○○○路與建國北路交岔口附近，經蔡忠豐、林家平與據報趕來
    之警察合力逮捕，並當場扣得瓦斯噴霧器二支、尖刀一把等情，而認聲請人係犯
    懲治盜匪條例第五條第一項第一款之盜匪罪，業經原確定判決於判決理由詳加敘
    明何以聲請人應成立上揭盜匪罪之論據。並以聲請人所辯：其搭上范仁清所駕駛
    之營業小客車後，於途中，范仁清誤以其將對彼有不法行為主動棄車逃逸，其無
    奈乃駕車緩速追趕范仁清，並等候范仁清回來取車，其並未拿出瓦斯噴霧器及刀
    子，而係叫范仁清轉頭，他就莫名下車離開，其並未搶車云云。又被告於本院審
    理時忽否認當時有隨身攜帶前揭瓦斯噴霧器及尖刀云云，又改稱當時只攜帶短的
    瓦斯噴霧器云云。係臨訟圖卸之詞，無足採信。亦於判決理由內一一詳予指駁，
    而以聲請人強盜犯行罪證明確，應依法予以論罪科刑。經查聲請人聲請再審意旨
    雖以其發現確實之新證據，足認其應受無罪或輕於原判決所認罪名之判決，惟依
    聲請意旨所示，除其謂其住所管區警員黃志成可為證明其住處遭受搜索外，其餘
    均無提出任何原確定判決前因未經發現，不及調查斟酌，至其後始行發現之新證
    據。經詳閱該聲請狀內容，聲請人無非係指摘原確定判決之採證及認事用法如何
    有違經驗及論理法則而已，惟證據之憑信力如何，法院依其綜合調查之結果，依
    自由心證而為斟酌取捨，此屬事實審法院職權認定之範圍，聲請人就原確定判決
    所為之職權認定多所指摘，自非屬刑事訴訟法第四百二十條第一項第六款所謂發
    現確實之新證據。至聲請人於聲請再審狀中謂管區警員黃志成可證明其住處遭非
    法搜索乙節，因證人黃志成係於原確定判決審理時即已存在，茍聲請人認證人黃
    志成能證明其所辯為真，則就此有利之證據，聲請人儘可於原確定判決審理時提
    出供法院審查，當無置此不顧之理。又聲請人主張聲請再審理由主張曾遭受刑求
    ，並主張有診斷書為證等語，但按聲請人案發當時究係因車禍受傷或是否遭受刑
    求而受傷而至台大醫院就診並開立診斷書，乃原確定判決審理時即已存在，茍聲
    請人確係遭警方刑求，於原確定判決審理當時豈有不為主張之理。是此等主張顯
    無原確定判決前未經發現，不及調查斟酌之可言。另聲請再審狀所陳之新證據僅
    係聲請人對原審認定之事實有所爭執，並未符合顯然可認足以動搖原有罪確定判
    決，應為無罪、免訴或輕於原判決罪名之「顯然性」要件，且此聲請人所謂「確
    實之新證據」，在客觀上就其真實性為如何，尚欠明瞭，非經相當之調查，不能
    辯其真偽，與確實新證據之「確實」含義尚有不符，自難據為聲請再審之理由。
四、末查，有罪之判決確定後，為受判決人之利益聲請再審，必其聲請之理由合於刑
    事訴訟法第四百二十條第一項所定情形之一及第四百二十一條有足以影響於判決
    之重要證據漏未審酌者，始准許之。本件聲請人所舉聲請再審之理由，核與上引
    法條所定無一相符，應認為無再審理由，爰依同法第四百三十四條第一項，裁定
    如主文。
中      華      民      國    九十一    年      三      月    二十九    日
                              台灣高等法院刑事第十一庭
                                  審判長法  官  楊  照  男
    法  官  王  詠  寰
                                        法  官  陳  炳  彰
右正本證明與原本無異。
如不服本裁定應於收受送達後五日內向本院提出抗告書狀。
                                        書記官  賴  淑  真
中      華      民      國      九十一  年      四     月      二      日
